【裁判字號】    98,交聲,205
【裁判日期】    980728
【裁判案由】    違反道路交通管理處罰條例聲明異議
【裁判全文】
臺灣苗栗地方法院交通事件裁定         98年度交聲字第205號
原處分機關  交通部公路總局新竹區監理所苗栗監理站
異  議  人
即受處分人  甲○○
                    國民身分證.
上列異議人即受處分人因違反道路交通管理處罰條例案件，對於
原處分機關於98年7 月16日所為之竹監苗字第裁54-F00000000號
裁決書之處分不服（原舉發案號：苗栗縣警察局苗縣警交字第F0
0000000 號），聲明異議，本院裁定如下：
    主  文
原處分關於吊扣汽車駕駛執照壹年部分撤銷。
    理  由
一、按汽車駕駛人飲用酒類後其吐氣所含酒精濃度超過每公升0.
    25毫克以上，不得駕車；又汽車駕駛人，駕駛汽車經測試檢
    定酒精濃度超過規定標準者，處新臺幣（下同）15,000元以
    上60,000元以下罰鍰，並當場移置保管該汽車及吊扣其駕駛
    執照1 年，道路交通安全規則第114 條第2 款及道路交通管
    理處罰條例第35條第1 項第1 款分別定有明文。次按道路交
    通管理處罰條例第68條業於民國（下同）94年12月14日修正
    ，並自95年3 月1 日施行，修正前之道路交通管理處罰條例
    第68條規定：「汽車駕駛人，因違反本條例及道路交通安全
    規則之規定，受吊扣或吊銷駕駛執照處分時，吊扣或吊銷其
    持有各級車類之駕駛執照。」而修正後之道路交通管理處罰
    條例第68條規定：「汽車駕駛人，因違反本條例及道路交通
    安全規則之規定，受吊銷駕駛執照處分時，吊銷其持有各級
    車類之駕駛執照。」該條文修正前，其原提案修正條文為：
    「汽、機車駕駛人，因違反本條例及道路交通安全規則之規
    定，受吊扣或吊銷駕駛執照處分時，吊扣或吊銷其違法或違
    規當時所駕駛車輛之駕駛執照。」立法理由略以：「原條文
    將違法或違規駕駛人所持有各級車類之駕駛執照一併吊扣或
    吊銷，失之過酷，影響人民工作及生活甚鉅，爰修正之」等
    語，是以其立法意旨在於違規行為對道路交通秩序之維持及
    道路交通安全已生較大之影響，故規定吊扣或吊銷其持有各
    級車類之駕駛執照，以限制其繼續駕車行駛道路之權利，其
    係屬駕駛行為之限制，並不因所持駕駛執照種類不同而有所
    差異。而最後通過之修正條文，係將道路交通管理處罰條例
    第68條原有條文中之「吊扣或」3 字刪除各情，有立法院交
    通委員會94年10月5 日台立交字第0942400153號函附道路交
    通管理處罰條例第68條審查報告可參（參立法院公報第94卷
    第70期第135 至138 頁）。則參照上開立法理由及立法經過
    ，依修正後之條文，按上開規定受「吊銷駕照」處分者，仍
    維持吊銷其持有各級車類之駕駛執照，至於，受「吊扣駕照
    」處分者，則僅「吊扣」其違法或違規當時所駕駛車輛之駕
    駛執照，不再吊扣其持有各級車類之駕駛執照，此觀之立法
    理由及立法經過至明（臺灣高等法院臺中分院96年度交抗字
    第136 、648 號裁定意旨參照）。且道路交通管理處罰條例
    第35條第1 項第1 款前段既將汽車及駕駛執照併列，而不稱
    「吊扣其各級車類之駕駛執照」，解釋上當係指同一等級之
    汽車駕駛執照而言，不得任意擴張解釋。再酒醉駕車行為均
    製造法所不容許之風險，以風險製造之立場觀之，並不因駕
    駛車輛種類之不同，而有所差別。但從風險實現之觀點而言
    ，酒醉駕駛車類之不同，其對於交通安全衍生之實害結果也
    有所差異，如駕駛人駕駛低一級之車類違反本條例之規定時
    ，不論其所造成之實害結果，而一律吊扣駕駛人所持有之各
    類駕照，亦有違相同事件相同處理，不同事件不同處理之平
    等原則，此有臺灣高等法院暨所屬法院97年法律座談會刑事
    類提案第40號研討結果意旨可資參照。
二、原處分機關略以：異議人即受處分人甲○○於民國98年7 月
    15日21時56分許，酒後騎乘車牌號碼PD7-431 號重型機車，
    行經苗栗縣竹南鎮○○路、四維街路口處，為苗栗縣警察局
    頭份分局斗坪派出所警員舉發「1.未戴安全帽、2.酒後駕車
    ，經酒精呼氣值測試為0.40mg/l，超過標準值」違規；又異
    議人持有之普通重型機車駕駛執照，前已因駕駛執照吊扣期
    間駕車之違規，為原處分機關為吊銷1 年（自97年5 月14日
    起至98年5 月13日止）之處分，爰依道路交通管理處罰條例
    第35條第1 項第1 款、第31條第6 項，裁處異議人罰鍰新臺
    幣（下同）共15,500元（罰鍰部分已於98年7 月16日到案繳
    納，此部分均未據聲明異議），並吊扣汽車駕駛執照1 年及
    施以道安講習處分（此部分未聲明異議）等語。
三、聲明異議意旨係以：異議人於98年7 月15日騎乘機車酒駕違
    規，卻要吊扣「普通大貨車」駕照，顯然不合理，懇請免吊
    扣汽車駕照，以維生計等云云。
四、經查：
（一）本件異議人甲○○於98年7 月15日21時56分許，騎乘車牌
      號碼PD7-431 號重型機車，行經苗栗縣竹南鎮○○路與四
      維街路口處，因「1.未戴安全帽、2.酒後駕車，經酒精呼
      氣值測試為0.40mg/l，超過標準值」之違規行為，為苗栗
      縣警察局頭份分局斗坪派出所警員依道路交通管理處罰條
      例第31條第6 項、第35條第1 項第1 款規定，掣單舉發其
      違規行為，並經原處分機關於98年7 月16日以竹監苗字第
      裁54-F00000000號裁決書裁處罰鍰新臺幣共15,500元（罰
      鍰已於98年7 月16日繳納，此部分未聲明異議），並吊扣
      汽車駕駛執照1 年，施以道安講習（此部分未聲明異議）
      等情，有上開舉發違反道路交通管理事件通知單及裁決書
      等各1 紙在卷可稽，並為異議人所不爭執，其前開違規事
      實足堪認定。
（二）異議人上開違規行為係發生於98年7 月15日，自應依修正
      後之道路交通管理處罰條例第68條裁處，且修正後道路交
      通管理處罰條例第68條之規定，既將「吊扣」等字刪除，
      是依上開說明，其依法所受之處分應為限制其駕駛重型機
      械腳踏車之權利即吊扣其重型機械腳踏車駕駛執照。故原
      處分機關於作成吊扣駕駛執照處分時，應就行為人所應吊
      扣之駕駛執照種類予以限定，始符合依法行政原則。又異
      議人目前僅領有普通大貨車駕駛執照，致無較低級車類之
      重型機械腳踏車駕駛執照可供吊扣，此係源於道路交通安
      全規則關於「一照原則」之駕照管理問題，要不能因執行
      困難或法規漏洞，即置立法修正通過之條文不予遵守適用
      ，遽擴張解釋認應吊扣受處分人之各級車類駕駛執照。依
      修正後同法第68條規定，受吊扣駕駛執照處分時，已不得
      一併吊扣異議人所持有各級車類之駕駛執照。是依上開說
      明，異議人受吊扣駕駛執照處分時，自不得再吊扣其持有
      各級車類之駕駛執照，故原處分機關於作成吊扣駕駛執照
      處分時，應就行為人所應吊扣之駕駛執照種類予以限定，
      始符合依法行政原則。而異議人為本件酒後駕車違規行為
      時，係騎乘重型機車，此有上開舉發違反道路交通管理事
      件通知單附卷可憑，揆諸前開說明，其依法所受之處分應
      為限制其騎乘重型機車之權利，即應吊扣其重型機車駕駛
      執照，自不能越級限制其駕駛普通小客車之權利。惟異議
      人之重型機車駕駛執照前已遭吊銷駕駛執照1 年，有機車
      駕照基本資料1 份可參，而無從予以吊扣，依新修正之道
      路交通管理處罰條例第68條規定，尚不得吊扣其現尚有效
      之其他各級駕駛執照，原處分機關未審酌新修正之法律規
      定，而作成吊扣異議人普通大貨車駕駛執照之處分，即非
      合法，從而，本件異議為有理由，爰撤銷原處分關於吊扣
      普通大貨車駕駛執照1 年部分。
（三）至原處分機關雖援引法務部97年4 月10日交路字第097002
      5008號函釋以：「駕駛人僅領有汽車駕駛執照或機車駕駛
      執照之一，且其駕駛道路除有違反道路交通管理處罰條例
      第21條第2 款、第21條之1 第2 、3 、4 款及第22條第4
      、5 、6 款等規定情形，同時另有違規依規定尚應受吊扣
      駕駛執照處分之情形時，應以其領有之駕駛執照為吊扣處
      分」云云，惟按法官依據法律獨立審判，憲法第80條載有
      明文，各機關依其職掌就有關法規為釋示之行政命令，法
      官於審判案件時，固可予以引用，但仍得依據法律，表示
      適當之不同見解，並不受其拘束；司法行政機關所發司法
      行政上之命令，如涉及審判上之法律見解，僅供法官參考
      ，法官於審判案件時，亦不受其拘束（司法院大法官會議
      解釋釋字第216 號解釋意旨參照），是前開交通部函釋，
      僅得供本院參考，本院並不受其拘束。況行政罰法為行政
      法中關於行政罰之總則性規定，是道路交通管理處罰條例
      之行政罰亦須遵循行政罰法之規定，其子法道路交通案件
      處理辦法之解釋及適用，更不得違反行政罰法之規定，併
      此敘明。至本件異議人於機車駕駛執照遭吊銷期間，仍騎
      乘機車之行為，是否涉有其他違規行為，自應由原處分機
      關另行依法處理，一併敘明。
五、綜上所述，原處分關於吊扣駕駛執照1 年部分應予撤銷，方
    為適法。此外，異議人僅就吊扣駕駛執照1 年部分之處分聲
    明異議，故就同裁決內之酒後駕車罰鍰及施以道安講習部分
    ，既不在聲明異議之範圍內，本院自不予審究，附此說明。
六、據上論斷，應依道路交通管理處罰條例第87條第2 項，道路
    交通案件處理辦法第20條，裁定如主文。
中    華    民    國    98    年    7     月    28    日
                    交通法庭  法  官  林卉聆
上正本證明與原本無異。
如不服本裁定應於送達後5 日內向本院提出抗告狀。
                              書記官  楊慧萍
中    華    民    國    98    年    7     月    28    日


司法院資訊處製作；財團法人民間司法改革基金會備份。
